臺灣屏東地方法院刑事判決　　　　　　　　　　　　　九十一年度交訴字第六號
　　公　訴　人　臺灣屏東地方法院檢察署檢察官
　　被　　　告　乙○○
　　輔　佐　人
　　即被告之兄　甲○○
　　指定辯護人　本院公設辯護人謝弘章
右列被告因公共危險案件，經檢察官聲請簡易判決處刑（九十一年度偵字第九０六號
），本院認不宜以簡易判決處刑，改依通常程序審理，判決如左：
     主  文
乙○○無罪。
     理  由
一、公訴意旨略以：被告乙○○明知在火車鐵軌上放置石塊，極易使往來之火車發生
    傾覆之危險，竟於民國九十一年二月四日上午十一時許，在屏東縣境內南迴鐵路
    港起五十八公里三百公尺處（即屏東縣佳冬站與東海站之間）鐵軌上，以排放水
    泥石塊於鐵軌上之方法，致往來火車產生危險。嗣其排放第七顆水泥石塊時，為
    巡邏員警丙○○發覺而加以逮捕，案經內政部警政署鐵路警察局第三警務段報請
偵辦，而認被告涉有刑法第一百八十四條第一項妨害舟車及航空機行駛安全罪嫌
    云云。
二、公訴人認被告涉有妨害舟車及航空機行駛安全罪嫌，無非係以被告之自白、證人
    即巡邏警員丙○○之查獲報告、並有現場照片二張附卷可稽及石塊二塊扣案可憑
    為其論據。然經訊之被告乙○○於本院審理時固坦承有於前開時地擺放石塊之事
    實，惟堅決否認有何公共危險之情事，辯稱：伊無使交通設備損壞之故意等語。
    經查：
 （一）刑法第一百八十四條第一項妨害舟車及航空機行駛安全罪，乃以行為人具備
       損壞交通設備之故意，而為本罪之行為始足稱之，是以，行為人如本身欠缺
       此等主觀之構成要件故意，縱其客觀上有與本罪相符之行為，亦難論以該罪
       ；又於火車鐵軌上放置石塊，足生火車往來之危險一情，固為普通一般人所
       得認識者，然被告係屬中度智能障礙之人，有被告身心障礙手冊正面影本一
       紙附卷可稽，且被告平日對於一般事物欠缺辨別是非之能力，為輔佐人所陳
       稱在卷，並公訴人亦認被告對於外界事務之知覺理會較諸一般人為低，有如
       聲請簡易判決處刑書所載，是被告是否能有一般人之常識，而認知其所為足
       致往來之火車發生危險，實有疑問。
 （二）而觀之被告就其為何於鐵軌上放置石塊，於警訊中答稱：我不知道等語，嗣
       於偵訊時答稱：「因我媽媽坐火車，我找不到她，才會這麼做」等語，及參
       酌證人及查獲本件之員警丙○○於本院調查時證稱：「（法官問：當天你查
       獲的經過？）我是在九十一年二月四日，我在巡邏鐵軌時看到在場的被告在
       鐵軌上擺石頭，我就問他說為何要在鐵軌上擺石頭，他說他也不知道，他說
       只是好玩，之後我就告訴他要帶他回派出所，他回答說，他也不知道為何會
       走到鐵軌這裡，對於我要帶他回派出所，他都沒有說什麼就直接跟我走，筆
       錄是由我製作的。」、「（法官問：你幫被告製作筆錄時被告是否聽的懂你
       所問的話？）他好像是聽的懂，但是反應很慢，他是答非所問，但是他有承
       認他有擺石頭。」、「（法官問：你是等他父親來時才問筆錄或是等他父親
       來才問的？）我是先問他，當時他身上沒有帶證件，當時他知道他自己及他
       父親的名字，他父親是在我們通知他後，他才來的。我們是等他父親來時才
       製作筆錄的，當時是由他父親回答的問題比較多。」等語；證人即被告之父
       賴金泉於本院調查時證稱：「（法官問：你兒子平常的精神狀況如何？）他
       是中度智障，他有時候會瘋瘋，他知道火車的行經路線，但是他不知道在鐵
       路上擺放石頭是會發生危險性。」等語，足徵被告因智能不足之影響，行為
       已類如幼兒，對於其所為究會發生如何之結果，並無認知之能力，僅是依性
       所為，故其辯稱伊無使交通設備損壞之故意等語，應堪信實。
 （三）此外，本院復查無其他積極證據足認被告有公訴意旨所指之前開犯行，揆諸
       前揭法條及判例意旨，即應為有利於被告之認定，為其無罪之諭知。
據上論斷，應依刑事訴訟法第三百零一條第一項，判決如主文。
本案經檢察官劉俊儀到庭執行職務。
中      華      民      國      九十一      年    五    月    二十七    日
                                      臺灣屏東地方法院刑事第一庭
                                          法  官  潘正屏
                                                  楊中琪
                                                  林世民
右正本證明與原本無異。
檢察官如不服本判決應於收受本判決後送達後十日內向本院提出上訴書狀，其未敘述
上訴理由者，並得於提起上訴後十日內向本院補提理由書狀（均須按他造當事人之人
數附繕本）「切勿逕送上級法院」
被告不得上訴。
                                          書記官  薛慧茹
中      華      民      國     九十一      年    五    月    二十七    日
